臺灣臺北地方法院民事裁定　　　　　　　　94年度抗字第22號
　　抗　告　人　行政院退除役官兵輔導委員會台北市榮民服務處即
　　　　　　　　楊南山之遺產管理人
　　法定代理人　甲○○
　　相　對　人　乙○○
上列抗告人因與相對人間請求拍賣抵押物事件，抗告人對於民國
九十四年八月一日本院所為之九十四年度拍字第五五五號裁定提
起抗告，本院裁定如下：
    主  文
抗告駁回。
抗告程序費用由抗告人負擔。
    理  由
一、按抵押權人，於債權已屆清償期，而未受清償者，得聲請法
    院，拍賣抵押物，就其賣得價金而受清償，依修正前非訟事
    件法第七十一條規定，係屬非訟事件，此項聲請之裁定，及
    抗告法院之裁定，僅依非訟事件程序，就抵押權及其債權形
    式上之要件是否具備予以審查為已足，並無確定實體上法律
    關係存否之效力，如債務人就債務之存否以及抵押權之設定
    有爭議時，應由債務人提起確認之訴，以資解決（最高法院
    五十七年台抗字第七六號、五十六年台抗字第七一四號判例
    意旨參照）。
二、本件相對人主張：楊南山於民國（下同）九十三年六月三日
    以其所有系爭不動產，為擔保相對人之本票債權，設定新台
    幣（下同）五百萬元之抵押權，存續期間自九十三年六月三
    日起至九十四年二月二日止，經登記在案，嗣楊南山於九十
    四年六月三日簽發票面金額四百五十萬元之本票一紙，約定
    清償期為九十四年二月二日，詎楊南山於九十三年八月二十
    六日死亡，該本票已屆清償期，迄未清償，又其配偶為大陸
    地區人民林華玉，尚未取得台灣之居留證與身分證，故其在
    台灣地區無遺產繼承人，依台灣地區與大陸地區人民關係條
    例第六十八條第一項及退除役官兵死亡無人繼承遺產管理辦
    法第四條規定，行政院退除役官兵輔導委員會台北市榮民服
    務處為其法定遺產管理人，為此聲請拍賣楊南山所有系爭不
    動產等情，業據提出與所述相符之本票影本、抵押權設定契
    約書影本他項權利證明書影本行政院退除役官兵輔導委員會
    台北市榮民服務處北市榮輔字第09 40003037函為證，原裁
    定予以准許，即無不合。
三、抗告意旨略以：亡故人楊南山並未開具任何本票，與相對人
    間亦無任何抵押權之抵押債務存在，楊南山與案外人方照鈺
    就系爭不動產有買賣契約關係，方照鈺並將系爭不動產轉售
    予本件相對人，有買賣契約可證，原審未依職權調查，即率
    爾裁定准予拍賣，自有未合等語，所稱即使屬實，亦係實體
    上債務關係存否之爭執，依首開說明，應另循訴訟程序解決
    ，尚非本件非訟程序所得審究，非訟程序法院僅得就拍賣抵
    押物聲請強制執行是否符合形式上要件為審酌，於符合法定
    形式要件下為許可強制執行之裁定。
四、據上論結，本件抗告為無理由，依非訟事件法第二十一條第
    二項、第四十六條、民事訴訟法第四百九十五條之一第一項
    、第四百四十九條第一項、第七十八條，裁定如主文。
中　　華　　民　　國　　94　　年　　10　　月　　26　　日
                        民事第二庭法　官  鄭純惠
                                  法  官  黃雯惠
                                  法  官  汪漢卿
以上正本係照原本作成
如不服本裁定，僅得於收受本裁定正本送達後10日內，以適用法
規顯有錯誤為理由，向本院提出再抗告狀，（須附繕本一份及繳
納再抗告裁判費新台幣1,000元），經本院許可後始可再抗告。
中　　華　　民　　國　　94　　年　　10　　月　　26　　日
                    　　  　　　　書記官　許婉如
